【裁判字號】    97,台上,2001
【裁判日期】    970515
【裁判案由】    貪污等罪
【裁判全文】
最高法院刑事判決            九十七年度台上字第二００一號
上  訴  人  台灣高等法院台中分院檢察署檢察官
上  訴  人
即  被  告  乙○○
選任辯護人  張奕群律師
上  訴  人
即  被  告  丙○○
            丁○○
上 列一 人
選任辯護人  張奕群律師
上  訴  人
即  被  告  戊○○
選任辯護人  謝文田律師
上  訴  人
即  被  告  壬○○
選任辯護人  賴思達律師
上  訴  人
即  被  告  癸○○
            子○○
            丑○○
上 列一 人
選任辯護人  賴思達律師
上  訴  人
即  被  告  寅○○
選任辯護人  呂勝賢律師
上  訴  人
即  被  告  巳○○
選任辯護人  林春榮律師
被      告  甲○○
            己  ○
            申○○
            庚○○
            辛○○
            卯○○
            辰○○
            未○○
            酉○○
            戌○○
            午○○
            立益營造工程有限公司
上 列一 人
代  表  人  己  ○
被      告  伍益營造有限公司
代  表  人  申○○
被      告  聖益營造有限公司
代  表  人  辛○○
被      告  佑新營造股份有限公司
代  表  人  未○○
上列上訴人等因被告等貪污等罪案件，不服台灣高等法院台中分
院中華民國九十六年十月二日第二審判決（九十五年度上訴字第
三號，起訴案號：台灣彰化地方法院檢察署八十九年度偵字第七
八四九、九二四九、五二五一號，九十年度偵字第一九二七、四
一九七、五四二五、七○七○、七一七七、七一七八、八四七二
、八四七三、八四七四、八四七五號，九十年度偵緝字第三一二
號，九十一年度偵字第五五一七號），提起上訴，本院判決如下
：
    主  文
原判決關於乙○○、丙○○、丁○○、戊○○、壬○○、癸○○
、子○○、丑○○、寅○○、巳○○、甲○○、己○、申○○、
庚○○、辛○○、卯○○部分均撤銷，發回台灣高等法院台中分
院。
其他上訴駁回。
    理  由
壹、撤銷（即乙○○、丙○○、丁○○、戊○○、壬○○、癸○
○、子○○、丑○○、寅○○、巳○○、甲○○、己○、申○○
、庚○○、辛○○、卯○○）部分：
本件原判決認定上訴人即被告（下稱被告）乙○○、丙○○、丁
○○、戊○○、壬○○、癸○○、子○○、丑○○、寅○○、巳
○○等十人分別有其事實欄所載之犯行，因而撤銷第一審關於其
等均科刑之判決，改判仍論乙○○、丙○○以連續對於職務上之
行為，收受不正利益罪，均量處有期徒刑四年二月，各褫奪公權
二年；均減為有期徒刑二年一月，各褫奪公權一年；仍論丁○○
與戊○○、壬○○與癸○○、子○○與丑○○、寅○○各共同連
續公務員明知為不實之事項，而登載於職務上所掌之公文書，足
以生損害於公眾及他人罪，量處丁○○有期徒刑一年六月，減為
有期徒刑九月；戊○○有期徒刑一年二月，減為有期徒刑七月；
壬○○有期徒刑一年六月，減為有期徒刑九月；癸○○有期徒刑
一年二月，減為有期徒刑七月；子○○有期徒刑一年六月，減為
有期徒刑九月；丑○○有期徒刑一年四月，減為有期徒刑八月；
寅○○有期徒刑一年二月，減為有期徒刑七月；仍論巳○○以連
續公務員明知為不實之事項，而登載於職務上所掌之公文書，足
以生損害於公眾及他人罪，量處有期徒刑一年六月，減為有期徒
刑九月；另以不能證明被告甲○○、己○、申○○、庚○○、辛
○○、卯○○等六人犯罪，因而撤銷第一審關於其等六人科刑之
判決，改判均為無罪之諭知；固非無見。
惟查：(一)、刑法第二百十三條之公務員登載不實公文書罪，係指
公務員於其職務上所掌之公文書，故意為不實之登載而言，其犯
罪主體為職掌製作公文書之公務員本人。故無職掌製作公文書之
人，利用有此權限之公務員，而使其因不知情而登載不實事項於
職務上所掌之公文書，足以生損害於公眾或他人，該使為登載之
人僅成立刑法第二百十四條之使公務員登載不實事項於公文書罪
，而無論以同法第二百十三條之公務員登載不實事項於公文書罪
，或該罪間接正犯之餘地。本件依原判決事實之認定，丁○○、
戊○○、壬○○、癸○○、子○○、丑○○、寅○○及巳○○等
八人（下或稱丁○○等八人）分別係彰化縣芬園鄉、大城鄉、芳
苑鄉、田尾鄉之鄉長，或各該鄉公所之建設課課長、技士、約僱
人員及秘書室總務，彼等均明知各該鄉公所公共工程之開標、比
價及發包程序除應依據政府採購法相關規定辦理，不得由借牌投
標之廠商參與比價或投標而得標，亦不得私下安排或協議由特定
廠商承包工程，卻均配合亥○○（由第一審另案審理），假藉形
式上之比價及開標程序，而實際上卻由亥○○及甲○○、己○、
庚○○、辛○○、申○○（下或稱甲○○等五人）等人私下安排
或協議由立益營造工程有限公司（下稱立益公司）、聖益營造有
限公司（下稱聖益公司）、伍益營造有限公司（下稱伍益公司）
及其等借牌之廠商瓜分得標如原判決附件一、附件二之一至二之
四、附件三之一至三之二、附件四之一至四之二所示之各項公共
工程，並由丁○○、戊○○利用不知情之承辦公務員天○○；子
○○、丑○○、寅○○利用不知情之承辦公務員地○○；巳○○
利用不知情之承辦公務員宇○○；分別於各該工程開標紀錄上登
載不實之開標及比價紀錄（壬○○則指示由知情之承辦公務員癸
○○為之）等情。倘若無訛，丁○○、戊○○、子○○、丑○○
、寅○○、巳○○等六人既無親自製作上述開標及比價紀錄之職
權，則依上開說明，其等所為應僅涉及是否成立同法第二百十四
條之使公務員登載不實事項於公文書罪之問題，而無論以同法第
二百十三條之公務員登載不實事項於公文書罪，或該罪間接正犯
之餘地。原判決認定丁○○、戊○○、子○○、丑○○、寅○○
、巳○○等六人所為應成立公務員登載不實事項於公文書之罪，
並謂丁○○、戊○○係利用不知情之天○○為之；子○○、丑○
○、寅○○係利用不知情之地○○為之；巳○○係利用不知情之
宇○○為之，為間接正犯云云（見原判決第七十八頁第八至十二
行），按諸上述說明，自有判決適用法則不當之違法。(二)、審理
事實之法院對於被告有利及不利之證據，應一律注意，詳為調查
，綜合全案證據資料，本於經驗法則以定其取捨，並將取捨證據
及得心證之理由於判決內詳為說明；故證據雖已調查，而尚有其
他必要部分並未調查，仍難遽為被告有利或不利之認定。本件原
判決認定丁○○等八人分別係彰化縣芬園鄉、大城鄉、芳苑鄉、
田尾鄉之鄉長，或各該鄉公所之建設課課長、技士、約僱人員及
秘書室總務，均有主管或監督各該鄉公所公共工程之設計、招標
及發包等職務，而為依據法令從事公務之人員；甲○○為亥○○
之妻，己○為庚○○、辛○○、申○○之父，彼等分別為立益公
司、聖益公司、伍益公司之負責人及實際負責人。詎渠等均明知
各該鄉公所公共工程之開標、比價及發包程序除應依據政府採購
法相關規定辦理，不得由借牌投標之廠商參與比價或投標而得標
，亦不得私下安排或協議由特定廠商承包工程，惟渠等卻均配合
亥○○，假藉形式上之比價及開標程序，而實際上卻由亥○○及
甲○○等五人私下安排或協議由立益公司、聖益公司、伍益公司
及其等借牌之廠商瓜分得標如原判決附件一、附件二之一至二之
四、附件三之一至三之二、附件四之一至四之二所示之各項公共
工程等情。尚屬不虛，丁○○等八人所為是否觸犯貪污治罪條例
第六條第一項第四款之「對於主管或監督之事務，明知違背法令
，直接或間接圖其他私人不法利益，因而獲得利益」罪？而甲○
○等五人雖均非依據法令從事於公務之人員，但其等配合亥○○
與具有公務員身分之丁○○等八人互相勾結，共同以前揭違法手
段由立益公司、聖益公司、伍益公司及其等借牌之廠商瓜分得標
前揭各項公共工程，則甲○○等五人是否與前揭具有公務員身分
之丁○○等八人共同觸犯貪污治罪條例第六條第一項第四款之圖
利罪？即有進一步審酌釐清之必要。原判決理由雖謂：參照修正
後刑事訴訟法第一百六十一條及第一百六十三條規定之精神，檢
察官除應盡提出證據之形式舉證責任外，尚應指出其證明之方法
，用以說服法院，使法官確信被告犯罪構成事實存在。公訴人雖
認丁○○等八人與投標廠商（包括亥○○、甲○○、己○、庚○
○、辛○○及申○○等人）共同涉犯上揭公務員圖利罪嫌，然該
罪所謂之不法利益，須扣除成本及合法利潤始足當之，則本件相
關得標廠商扣除成本及合理利潤後，究竟有無圖得不法利益，其
圖得之不法利益若干？均未見公訴人舉出具體事證以供法院調查
，僅泛指圖得不法利益云云，自難遽論以圖利罪，因認不能證明
丁○○等八人有上述圖利之犯行，而就該部分不另為無罪之諭知
（見原判決第九十八頁倒數第九行至第九十九頁第七行），並認
不能證明甲○○等五人與丁○○等八人及亥○○有共同圖利之犯
行，而諭知渠等均無罪之判決。然查，本件各該工程得標廠商若
係因上揭被告與亥○○互相勾結而以前揭違法手段運作得標而獲
致承作工程之機會，其等得標承包工程既欠缺合法性及正當性，
則其等因此所獲致之利潤，是否猶能稱為「合法利潤」？已有商
榷餘地。且刑事訴訟法第一百六十一條第一項固規定「檢察官就
被告犯罪事實，應負舉證責任，並指出證明之方法」。但同法為
兼顧發現真實、公平正義之維護暨被告利益之保護，亦於其第一
百六十三條第二項規定「法院為發見真實，得依職權調查證據。
但於公平正義之維護或對被告之利益有重大關係事項，法院應依
職權調查之。」故法院於當事人主導之證據調查完畢後，若認事
實仍未臻明白而有待澄清時，為發現真實，亦得斟酌具體個案情
形，無待聲請，就卷內所存在之證據資料主動依職權調查證據；
茍於公平正義之維護或對於被告之利益有重大關係事項，法院尚
且應依職權調查之，究無以完全豁免在必要時補充介入調查證據
之職責。本件丁○○等八人於辦理本件相關公共工程之比價、開
標及發包程序時，有無與亥○○及甲○○等五人共同違法圖利，
使亥○○等人所安排之特定廠商標得工程而獲致不法利益？暨所
獲致之不法利益價額若干？此不僅影響上述被告等人所犯罪名之
認定，並涉及公務員之操守暨執行公共事務、公共資源之分配是
否公平合法等攸關國家法益及公平正義之維護，縱檢察官就此部
分未能善盡其舉證及說明之責任，然事實既未臻明白，法院基於
發現真實及公平正義之維護，仍應依同法第一百六十三條第二項
之規定，就卷內已存在之證據資料主動依職權調查，以釐清事實
真相。乃原判決僅以檢察官對於上述事項並未舉出具體事證以供
法院調查，即認無庸依職權就卷內存在之一切證據資料詳加調查
、釐清，以究明事實真相，遽謂不能證明丁○○等八人有上述圖
利之犯行，而就該部分不另為無罪之諭知，並認為不能證明甲○
○等五人有與亥○○及丁○○等八人共同圖利之犯行，而諭知渠
等均無罪之判決，依上述說明，難謂無應於審判期日調查之證據
而未予調查之違法。(三)、本件檢察官起訴意旨認丁○○等八人及
甲○○等五人有共同洩漏或交付本件相關工程之底價予特定投標
廠商之犯行，認其等牽連涉犯公務員洩漏或交付關於中華民國國
防以外應秘密之消息罪嫌。原判決雖於理由內說明：本件起訴書
雖指前揭被告（指丁○○等八人）涉有洩漏或交付工程底價之犯
行，然對於究係何人洩漏？如何洩漏？所洩漏者為何件工程之底
價？暨其所洩漏之底價金額若干？均未提出明確之證據，參諸本
件關於芬園鄉之部分工程係經多次減價始完成發包程序，暨本件
各鄉公所發包工程之實際得標金額（即各該廠商投標金額）低於
工程底價達新台幣（下同）四、五萬元者甚多，甚至最高相差六
萬元，倘各該投標廠商於事前已獲知工程底價，應不至有上述價
額落差等情；因認不能證明丁○○等八人有洩漏或交付工程底價
之犯行，而就此部分不另為無罪之諭知（見原判決第九十九頁第
八至二十四行、第一○三頁倒數第五行至第一○四頁第三行），
並以既不能證明丁○○等八人有洩漏或交付工程底價之犯行，則
甲○○等五人亦不能成立上述洩密犯行，而就此部分諭知其五人
均無罪之判決（見原判決第九十九頁倒數第五行至第一○○頁第
二行）。然丁○○等八人於辦理本件相關公共工程之發包時，有
無故意事先將中華民國國防以外應秘密之相關工程底價洩漏或交
付予亥○○或其所安排投標之廠商？此不僅影響丁○○等八人所
犯罪名之認定，並涉及公務員之操守及國家法益暨公平正義之維
護，縱檢察官就此部分未能善盡其舉證之責任，然事實若未臻明
白，依本判決發回意旨第(一)項之說明，法院仍應主動依職權就卷
內所存在之一切證據資料加以調查，以釐清事實真相。本件關於
彰化縣芬園鄉之部分工程是否經多次減價始完成發包程序，與判
斷丁○○等八人有無洩漏工程底價之犯行並無關聯，原判決以此
作為有利於丁○○等八人有利之認定，其論斷尚有未洽。且原判
決既認定丁○○等八人為規避政府採購法所規範金額一百萬元以
上之工程均應公開上網公告之規定，以利由亥○○所安排或借牌
之廠商瓜分得標，乃策劃每件工程金額均未滿一百萬元等情。果
爾，丁○○等八人既與亥○○互相勾結配合以利特定廠商得標，
若未事先洩漏各該工程底價予亥○○，如何能達成彼等之目的？
況廠商投標金額必須不超過工程底價始能得標，則各該特定廠商
以低於工程底價之價格投標，乃係得標之必要作為，而其投標金
額縱有部分低於工程底價四萬元至六萬元之幅度，但依原判決附
件所示之各項公共工程底價，除其中如原判決附件四之一所示之
工程底價係自二十五萬元至四十八萬元不等外，其餘絕大多數工
程底價大多在八十八萬元至九十九萬元之間，故其中部分工程投
標金額縱低於底價四萬元至六萬元，其價差比例亦甚低，自難據
此推論絕無事先洩漏工程底價之情事，原判決謂倘各該投標廠商
於事前已獲知工程底價，應不至有上述價差一節，其論斷難謂與
經驗法則無違。又依原判決附件一、附件二之一至二之四、附件
三之一至三之二、附件四之一至四之二所示，各項工程得標價額
絕大部分均與底價價額極為接近，甚至有二者金額完全相同之情
形（例如原判決附件一所示第一、四、五、十一、十二、十三、
十八項工程），茍丁○○等人未事先洩漏工程底價，何克臻此？
究竟實情如何？猶有待調查釐清，原審未就卷內資料所存在之上
述疑點詳加調查釐清，並對亥○○及丁○○等八人加以究詰訊問
明白，遽認不能證明丁○○等八人及甲○○等五人有洩漏或交付
工程底價之洩密犯行，亦嫌調查未盡。(四)、本件檢察官起訴意旨
指甲○○為亥○○之妻，經常協助亥○○製作供參與各鄉公所公
共工程競標所需用之投標資料暨協助各廠商間聯絡溝通事宜，因
認其亦與亥○○及丁○○等八人共同涉犯公務員圖利及行使公務
員登載不實公文書等罪嫌。原判決理由雖謂：甲○○受亥○○之
託，協助處理如原判決附件一所示二十件工程製作各競標廠商之
投標資料或提供投標押金支票與資金，乃夫妻日常家務之正常代
理行為，其並未參與相關工程之投、開標行為，自難令負（行使
）公務員登載不實公文書之罪責云云（見原判決第一○二頁倒數
第三行至第一○三頁第二行）。然所謂夫妻日常家務云者，應係
指夫妻基於日常家庭生活上所必需處理之事務而言（例如家庭生
活費及子女教育費之籌措、開支、家庭用品之訂購、住屋之修繕
及子女就學事宜之安排等），似不包括對外大規模營業活動或借
牌投標、承包鉅量公共工程等相關事務在內，原判決謂甲○○受
亥○○之託，協助處理如原判決附件一所示二十件工程製作各競
標廠商之投標資料或提供投標押金支票與資金，乃夫妻日常家務
之正常代理行為云云，見解殊有商榷餘地。且甲○○受亥○○之
託製作上述工程不實投標資料及提供投標押金，以利各該廠商違
法圍標承包工程，而使其與亥○○或得標廠商獲得不法利益，縱
其不具有公務員身分，亦未親自參與投、開標事宜，但其若與具
有公務員身分之人共同基於違法圖利之犯意而為，依刑法第三十
一條第一項之規定，仍難謂其所為不成立公務員圖利之犯行。原
判決對於甲○○主觀上究竟有無公務員圖利之犯意，暨其有無因
此使其與亥○○或圍標廠商因而獲取不法利益等攸關上開罪名成
立之重要事實均未詳加審究及說明，僅以甲○○所為係夫妻日常
家務之正常代理行為，且並未親自參與相關工程之投、開標，即
認其不成立犯罪，亦有調查未盡及理由欠備之違誤。(五)、判斷起
訴事實之範圍，應以起訴書所記載之犯罪事實為準，起訴書所引
法條僅供法院審判之參考，並無拘束法院之效力。又起訴範圍之
認定，固不以起訴書所記載之犯罪事實為限，凡與起訴事實具有
實質上或裁判上一罪關係之事實，不論起訴書是否已加以記載，
均為起訴效力所及。惟該項事實與起訴事實必須均成立犯罪，二
者之間始有發生實質或裁判上一罪關係之可言。若起訴書並未記
載該項事實，復不能證明有該項事實存在，則該項不存在之事實
，即不能與起訴事實發生實質上或裁判上一罪之關係，自非起訴
效力所及。若法院對於該項未經起訴且不能證明其存在之事實加
以審判，即難謂無未受請求之事項而予以判決之當然違背法令。
本件檢察官起訴書「證據並所犯法條欄」內雖認前揭丁○○等八
人併涉犯刑法第一百三十二條之公務員洩漏或交付關於中華民國
國防以外應秘密之消息罪嫌。但其「犯罪事實欄」內，僅記載丑
○○及戌○○二人（戌○○非屬於上述丁○○等八人中之一員）
有洩漏工程底價資料予亥○○，作為投標之依據等情（見本件起
訴書第二十八頁第三、四行、第二十九頁末一行至第三十頁第一
行），並未記載丁○○、戊○○、壬○○、癸○○、子○○、寅
○○及巳○○等七人（下稱丁○○等七人）有洩漏或交付工程底
價予亥○○或他人之事實，亦未具體記載丁○○等七人有與丑○
○、戌○○共同基於洩密之犯意聯絡，而推由丑○○、戌○○將
相關工程底價洩漏或交付予亥○○或他人之情形，依上述說明，
即不能認為檢察官已就丁○○等七人涉嫌洩漏或交付關於中華民
國國防以外應秘密之消息罪嫌部分起訴，而原判決復認不能證明
丁○○等七人有洩漏或交付關於中華民國國防以外應秘密消息之
事實，則該部分自無從與檢察官起訴或原判決論罪部分發生審判
不可分關係，即非起訴效力所及，原審自不得對該部分事實加以
審判。乃原審仍就上述部分加以審判，並以不能證明丁○○等七
人有上開洩密之犯行，而就該部分不另為無罪之諭知（見原判決
第一○三頁倒數第五行至第一○四頁第三行。按法院於判決理由
內說明某部分應不另為無罪之諭知，實質上已為該部分無罪之實
體判決，惟因審判不可分關係，不得另於主文為無罪之諭知），
難謂無未受請求之事項而予以判決之當然違背法令。(六)、原判決
認定乙○○對於其職務上之行為，收受亥○○所提供在台中市「
愛來旅館」、「黃石公園」汽車旅館與應召女郎為性交易，及在
同市有女子陪侍之「豪上豪酒店」飲酒消費之不正利益，共計三
次；而丙○○對於其職務上之行為，收受亥○○所提供在台中市
有女子陪侍之「豪上豪酒店」、「海派酒店六店」飲酒消費之不
正利益，共計四次等情，並以王、吳二人所收受不正利益之價額
均在五萬元以下，且情節輕微，而依貪污治罪條例第十二條第一
項之規定減輕其二人之刑，並以其二人犯罪時間均在民國九十六
年四月二十四日以前，合於中華民國九十六年罪犯減刑條例第三
條第一項第一款但書之規定（即減刑限制之例外規定），而依上
開減刑條例之規定各減其宣告刑二分之一（見原判決第七十六頁
倒數第四行至第七十七頁第六行）。惟原判決理由雖謂：王、吳
二人所收受不正利益之價額，以台中地區之時價計算，均在五萬
元以下云云，但並未具體說明其所憑之依據及計算之方法為何？
僅稱「台中地區之時價」云云，尚嫌空泛。究竟王、吳二人分別
接受前述性招待及飲酒消費（乙○○共三次，丙○○共四次）之
費用係由何人支付？金額各為若干？而所謂「台中地區時價」云
者，其具體內容為何？憑何認定其二人所收受之不正利益均未超
過五萬元？此與其二人有無貪污治罪條例第十二條第一項以及前
揭減刑條例減刑規定之適用攸關，自有詳加調查論敘明白之必要
。原審並未向亥○○及上述酒店負責人訊問調查明白，遽依上開
規定遞減其刑，難謂無調查未盡及理由不備之違背法令。(七)、本
件檢察官起訴意旨指聖益公司於八十八年四月間，以九百八十萬
元承包「田尾鄉應急垃圾衛生掩埋場工程」，該工程於同年月二
十二日開工，施工期限為一百二十日曆天，應於八十八年九月十
九日前完工（其間曾申請停工七十七天獲准）。惟聖益公司於同
年九月間因恐無法如期竣工，而向彰化縣田尾鄉公所申請展期，
卯○○當時任職該鄉公所清潔隊隊長，其原不同意該公司申請展
期，惟在收受聖益公司負責人辛○○依己○之授意所交付之賄賂
五萬元後，遂予以配合而在聖益公司於八十八年九月十八日所出
具載明上述工程已於同年月十七日竣工之不實工程竣工報告單上
簽請該鄉公所派員驗收，使聖益公司免受逾期完工之罰款等情，
因認卯○○涉犯貪污治罪條例第四條第一項第五款之對於違背職
務之行為收受賄賂及同條例第六條第一項第四款之圖利罪嫌；辛
○○、己○均涉犯同條例第十一條第二項之行賄罪嫌；並舉原判
決附件五所示亥○○與巳○○（田尾鄉鄉長）及庚○○（辛○○
之兄），以及辛○○與其父己○、田尾鄉公所清潔隊某男子（其
音質與卯○○相似）及亥○○電話談話之錄音帶及通訊監察紀錄
譯文（見原判決第一一八、一二六、一二七、一二九頁）為證。
原判決雖以：辛○○雖在電話中多次向亥○○稱：伊父己○要求
伊致送五萬元予卯○○，且伊已經將該款送交卯○○收受等語。
但其嗣後於法務部調查局彰化縣調查站（下稱彰化縣調查站）調
查時則證稱：伊與其父己○通完電話後，即攜帶五萬元前往田尾
鄉公所，惟在半途打電話與其兄庚○○告知此事，庚○○告以無
庸向卯○○行賄，伊乃將該五萬元攜返公司，事實上並未將該賄
款送交卯○○，伊之所以騙亥○○稱有送錢，係擔心亥○○趁機
浮報打點費用等語；嗣於檢察官偵查及第一審亦為相同之陳述；
核與庚○○於彰化縣調查站訊問及檢察官偵訊時證述情節相符。
參以聖益公司曾委託亥○○向卯○○關說，故辛○○為擔心亥○
○趁機詐財，而向亥○○謊稱已經送五萬元給卯○○，非無可能
，且卯○○於聖益公司申請展延工期時係簽擬不准展延，則聖益
公司應無向卯○○行賄五萬元之理云云；因認上開監聽譯文所載
與事實不符，而不能採為卯○○犯罪之證據（見原判決第八十六
頁第二行至第八十八頁第十一行）。然查，辛○○究竟有無依己
○之授意交付五萬元賄款予卯○○，與其與己○二人所為是否構
成貪污治罪條例第十一條第三項行賄罪攸關，而庚○○又係己○
之子及辛○○之胞兄，彼三人均有密切之親誼關係，則辛○○與
庚○○事後於彰化縣調查站調查及檢察官訊問時否認行賄卯○○
，究屬實情？抑卸責及迴護之詞？已非無疑而有待釐清。且辛○
○若擔心亥○○趁關說之機會詐財，自可無庸委託亥○○向卯○
○關說或行賄，似無向亥○○謊稱已經送賄款予卯○○之必要。
而聖益公司係因卯○○簽擬不准其展延工期之申請，始有致送賄
款使其重新簽准之必要，否則若卯○○原已簽准，則辛○○及己
○又何須對卯○○行賄？故原判決憑此論斷上開通訊監察紀錄譯
文所載與事實不符，亦與論理法則有違。且依原判決第一二六頁
所附辛○○與己○及田尾鄉公所清潔隊某男之通訊監察紀錄譯文
內容觀之，己○於八十八年九月十五日在電話中指示辛○○領五
萬元給卯○○，並授意辛○○打電話給卯○○看其在不在之後，
辛○○旋即打電話予田尾鄉公所清潔隊某男子，除詢以其下午在
否外，並表示要前往找該男子，該男子則表示「好」等語，原判
決並以括弧註明該男子「其音質與卯○○相似」等語（見原判決
第八十四頁末一行）。究竟該男子為何人？是否即為卯○○？若
是，辛○○前往與卯○○接洽何事？此與卯○○有無收賄、圖利
暨辛○○、己○有無行賄犯行攸關，猶有深入調查釐清明白之必
要。原審對於上述疑點未加以調查及說明，遽認不能證明辛○○
、己○、卯○○有上開行賄、收賄及圖利犯行，而為渠等此部分
均無罪之諭知，不無調查未盡及理由欠備之可議。(八)、檢察官以
裁判上一罪起訴之案件，其實體上之刑罰權僅有一個，法院基於
審判不可分原則，在訴訟上應就其有關係之部分合一審判，不能
予以分割裁判，此項原則無論在起訴程序或上訴程序皆有其適用
。本件檢察官起訴意旨認丁○○等八人所涉犯公務員登載不實公
文書、公務員經辦公用工程舞弊、圖利、洩漏或交付關於中華民
國國防以外應秘密之消息等罪嫌，均有牽連或想像競合犯之裁判
上一罪關係。第一審判決認定丁○○等八人僅成立刑法第二百十
三條之公務員登載不實公文書罪，而就此部分予以論罪科刑，另
以不能證明其等有起訴意旨所指之公務員經辦公用工程舞弊、圖
利、洩漏或交付關於中華民國國防以外應秘密之消息等罪嫌，而
就該等部分不另為無罪之諭知。丁○○等八人及檢察官均不服該
項判決向原審提起上訴，原判決一方面認為丁○○等八人及檢察
官上訴均無理由，但第一審判決關於論處丁○○等八人公務員登
載不實公文書罪部分不當，因而撤銷第一審關於此部分之判決，
改判仍論處丁○○等八人公務員登載不實公文書罪，並仍以不能
證明丁○○等八人有起訴意旨所指之公務員經辦公用工程舞弊、
圖利、洩漏或交付關於中華民國國防以外應秘密之消息等罪嫌，
而就該等部分不另為無罪之諭知。但另一方面卻又認為檢察官對
於上揭不另為無罪諭知部分之上訴無理由，而判決駁回檢察官之
上訴（見原判決第一○三頁倒數第五行至第一○四頁第六行）。
其對於檢察官以裁判上一罪起訴之案件，而為實體上二個不同之
判決，洵與審判不可分之原則有違。以上或為上訴意旨所指摘，
或為本院得依職權調查之事項，應認原判決關於乙○○、丙○○
、丁○○、戊○○、壬○○、癸○○、子○○、丑○○、寅○○
、巳○○、甲○○、己○、申○○、庚○○、辛○○、卯○○部
分均有撤銷發回更審之原因。至原判決關於丁○○、戊○○、壬
○○、癸○○、子○○、丑○○、寅○○、巳○○等八人其他不
另為無罪諭知部分（即公務員經辦公用工程舞弊部分），以及對
於甲○○、己○、申○○、庚○○、辛○○等五人其他被訴事實
（即政府採購法第八十七條第四項之圍標、公務員經辦工程舞弊
、行使公務員登載不實公文書部分）諭知無罪部分，因檢察官認
為該等部分與發回部分均具有裁判上一罪關係，基於審判不可分
原則，應一併發回，附此敘明。
貳、駁回部分：分三部分說明之：
一、檢察官上訴不合法律上程式部分：
按刑事訴訟法第三百七十七條規定：上訴於第三審法院，非以判
決違背法令為理由，不得為之；是提起第三審上訴，應以原判決
違背法令為理由，係屬法定要件。如果上訴理由書狀並非依據卷
內訴訟資料具體指摘原判決不適用何種法則或如何適用不當，或
所指摘原判決違法情事，顯與法律規定得為第三審上訴理由之違
法情形不相適合時，均應認其上訴為違背法律上之程式，予以駁
回。(1)、關於被告辰○○被訴對於職務上行為收受賄賂部分：本
件原判決以公訴意旨略稱：辰○○為彰化縣田尾鄉公所建設課約
僱人員，聖益公司於八十八年間承包「田尾鄉應急垃圾衛生掩埋
場工程」，其負責人辛○○於同年十月間該工程驗收前，致送二
萬元賄款予負責驗收之辰○○，辰○○對於其職務上行為收受上
述二萬元賄款，使該工程得以順利驗收請款等情，因認辰○○涉
犯貪污治罪條例第五條第一項第三款對於職務上行為收受賄賂罪
嫌。惟經審理結果，認為不能證明辰○○有上揭犯行，因而撤銷
第一審論處辰○○對於職務上之行為收受賄賂罪刑之判決，改判
諭知無罪。已詳細說明其取捨證據及得心證之理由，對於檢察官
所提上訴理由，並已逐一敘明不可採之理由，俱有卷存之證據資
料可資覆按；從形式上觀察，原判決並無違背法令情形。檢察官
上訴意旨略稱：依原判決附件五所示辛○○於八十八年十月十九
日與亥○○之通訊監察紀錄譯文顯示：上述「田尾鄉應急垃圾衛
生掩埋場工程」於驗收前一日，辛○○曾電詢亥○○表示翌日要
驗收，由辰○○承辦驗收工作，乃問亥○○應如何處理較妥，亥
○○表示會跟辰○○講，若辛○○願意，可拿二、三萬元給辰○
○，辛○○接著問亥○○有沒有拿過？亥○○表示伊之前都叫辰
○○直接來公司等語。嗣上開工程驗收通過後，聖益公司員工宙
○○電詢辰○○請款事項，未獲辰○○全力協助，辛○○乃於同
年十一月二十四日以電話詢問其父己○是否需要「再走一下」？
己○反問「驗收沒有拿去給他嗎？」，辛○○表示「有，有拿去
給他」等語，足見辛○○於電話中業已表明將亥○○所建議之二
萬元（以最低額計算）賄款交予辰○○收受，原判決卻謂上開通
訊監察紀錄譯文不足以證明辰○○有收賄之事實，自有不當云云
。惟查證據之取捨及事實之認定，均為事實審法院之職權，倘其
採證認事並未違背證據法則，並於判決理由內說明其證據取捨及
得心證之理由者，自不得任意指為違法。原判決以檢察官所舉之
上開通訊監聽紀錄譯文中固記載辛○○向己○陳稱：「是否需要
再走一下」、「有，有拿去給他」等語。惟對於其究係在何時？
何地？致送賄款若干？均付之闕如，尚難僅以上開空泛之電話交
談內容，遽為不利於辰○○之認定。且辛○○於彰化縣調查站調
查時復否認有依亥○○之建議致送賄款予辰○○，並稱伊在電話
中向己○稱「有，有拿去給他」一語，應係指送公文或工程相關
資料給辰○○而言，因時間久遠伊已記不清楚所送資料之內容等
語。己○於彰化縣調查站調查時亦否認對辰○○行賄。而檢察官
所舉上開通訊監察紀錄譯文，其電話交談內容欠具體明白，不足
以證明辰○○收賄，辰○○則矢口否認收賄；原判決因認不能證
明辰○○犯罪，而為諭知其無罪之判決，經核於法尚無違誤。檢
察官上訴意旨並非依據卷內資料具體指摘原判決有何違背法令之
情形，猶執其在原審之主張，對於原審就此部分採證職權之適法
行使暨原判決已明確論斷說明之事項，任意指為違法，顯與法律
所規定得為第三審上訴理由之違法情形不相適合，揆之首揭說明
，其此部分上訴為違背法律上之程式，應予駁回。(2)、關於被告
酉○○、戌○○被訴行使公務員登載不實公文書部分：本件原判
決以公訴意旨略稱：酉○○、戌○○分別為彰化縣政府水利課排
水工程承辦人員及同縣芳苑鄉公所建設課約雇人員，其等均明知
亥○○與丁○○、戊○○、壬○○、癸○○等人就原判決附件所
示各該鄉公所之工程有共同圍標、舞弊、圖利、洩密及公務員登
載不實公文書等犯罪情事，竟受亥○○之委託代為製作相關工程
之設計圖及預算書，其中酉○○製作如原判決附件一所示二十件
道路改善工程其中十五件工程之設計圖及預算書；戌○○則受託
製作長勁工程顧問有限公司（下稱長勁公司）所標得如原判決附
件二之二所示工程之委外設計圖，及中森工程顧問有限公司（下
稱中森公司）所標得如原判決附件二之四所示六十件工程中之十
七件工程之設計圖等情；因認酉○○、戌○○均涉犯刑法第二百
十六條、第二百十三條之行使公務員登載不實公文書罪嫌。惟經
審理結果，認為不能證明酉○○、戌○○有上揭犯行，因而撤銷
第一審論處酉○○幫助公務員明知為不實之事項，而登載於職務
上所掌之公文書，足以生損害於公眾及他人罪刑，及論處戌○○
連續幫助公務員明知為不實之事項，而登載於職務上所掌之公文
書，足以生損害於公眾及他人罪刑之判決，改判諭知其二人均無
罪。已詳細說明其取捨證據及得心證之理由，對於檢察官所提上
訴理由，並已逐一敘明不可採之理由，俱有卷存之證據資料可資
覆按；從形式上觀察，原判決並無違背法令情形。檢察官上訴意
旨略稱：依亥○○於八十九年五月二十九日及同年六月二十一日
與酉○○之通訊監察紀錄譯文內容顯示：亥○○於八十九年五月
二十九日以電話向酉○○表示：「將芬園鄉之資料再傳一份給伊
」，酉○○反問：「是要圖跟那個？」，亥○○答稱：「圖與預
算，單價分析不用了」等語。酉○○另於同年六月二十一日以電
話向亥○○稱：「那個芬園發包完沒？」，亥○○答稱：「已經
發了一半」等語，後又改稱：「發三分之一」等語，酉○○回稱
：「三分之一啦，你自己注意一下」等語，可見酉○○係在知悉
亥○○欲違法借牌圍標工程之情形下，幫助亥○○製作工程設計
圖及預算書，以供其進行圍標工程之用。又依卷附亥○○於八十
八年九月十八日、八十九年六月十八日及同年月二十六日之通訊
監察紀錄譯文內容顯示：亥○○於八十八年九月十八日以電話向
巳○○表示：「可找『阿文』（指戌○○）幫忙繪製工程設計圖
」、「『阿文』一年幫我做的，光設計費就……」等語。又戌○
○於八十九年六月十八日與亥○○於電話中討論關於大城鄉六十
件排水工程之編號，並表示其中五條（排水溝）暫停辦理要扣掉
等語。而亥○○另於同日下午以電話向戌○○查詢有關大城鄉部
分共完成幾件（工程），戌○○表示伊分到二十件，財添二十件
，另外還有十五件，並提及課長有八處位置不知道等語，亥○○
即要求戌○○「每件工程均製作二本，自己留一本，另一本拿給
克華（指午○○），過他的電腦」。又戌○○於同年六月二十六
日以電話向亥○○稱「大城之二十九件中，其中十七件已經送給
課長看，十二件明天好」等語。亥○○答稱：「課長看完後，送
去給克華重新入檔」等語。再依亥○○於八十九年一月二十七日
及同年四月二十八日之通訊監察紀錄內容顯示：亥○○於八十九
年一月二十七日以電話向戌○○表示：「我上次跟你報的那個『
二五六○』（指二十九件排水工程款共計二千五百六十萬元）那
個，你幫我打好那張，你要叫他出來做了」、「還有一個水利處
的，復興排水、漢興，還有溝角排水」等語，戌○○均答稱「好
」等語。亥○○另於同年四月二十八日以電話向戌○○表示：「
阿文，我們這個二十九個朋友（指二十九件排水工程）比較少歲
（指金額較少）的是幾歲？叫什麼名字？」，戌○○答稱：「你
說較少歲那個，那個復興」、「那個支線的」等語，可見戌○○
不僅與亥○○關係密切，且係在知悉亥○○欲違法借牌圍標工程
之情形下，幫助亥○○製作相關工程設計圖，以供其進行圍標工
程之用，是酉○○、戌○○所為均應構成刑法第三十條第一項、
第二百十三條之幫助公務員登載不實公文書罪，原判決諭知酉○
○、戌○○二人均無罪，自有不當。又戌○○另有協助亥○○繪
製「芳苑鄉海尾二排排水改善工程」及「芳苑鄉第二牛車橋九二
一地震受損災修工程」工程計畫圖及計畫書，原判決就此部分未
加以說明，亦有未合云云。惟查證據之取捨及事實之認定，均為
事實審法院之職權，倘其採證認事並未違背證據法則，並於判決
理由內說明其證據取捨及得心證之理由者，自不得任意指為違法
。原判決以酉○○、戌○○雖均曾受亥○○之託，代為設計部分
相關工程之設計圖及預算書，或委外設計圖，但不能僅憑上開事
實即認定其二人有與亥○○或承包工程之包商有共同幫助或行使
公務員登載不實公文書之犯行。且依檢察官所提出之通訊監察紀
錄譯文觀之，至多僅能證明其二人曾分別代為設計上述相關工程
之設計圖或預算書之事實，而單純代為製作上開工程設計圖及預
算書，不論有償或無償，尚不能認為已構成幫助或行使公務員登
載不實公文書之犯行。且酉○○、戌○○二人均未參與本件相關
工程之投、開標工作，亦無證據證明其二人與丁○○、戊○○、
壬○○、癸○○等人有何犯意聯絡或行為分擔，因認不能證明其
二人有幫助或行使公務員登載不實公文書之犯行，而諭知渠等均
無罪之判決，經核於法亦無違誤。檢察官上訴意旨雖提出亥○○
與酉○○、戌○○之通訊監察紀錄譯文，認為張、陳二人係知情
而幫助亥○○製作上開工程設計圖及預算書，以利亥○○借牌圍
標工程，認其二人所為應構成幫助公務員登載不實公文書罪。然
依檢察官所舉上述通訊監察紀錄譯文內容以觀，亥○○與酉○○
、戌○○電話交談之內容尚嫌簡略，並未明顯涉及借牌圍標或其
他經辦工程舞弊之情事，至多僅能證明其二人有受亥○○之委託
代為製作上述工程設計圖及預算書之事實而已，尚難憑以認定其
二人主觀上有幫助或共犯公務員登載不實公文書或其他罪行之犯
意。至原判決雖未就戌○○另協助亥○○繪製「芳苑鄉海尾二排
排水改善工程」及「芳苑鄉第二牛車橋九二一地震受損災修工程
」工程計畫圖及計畫書等加以說明，但戌○○此部分所為亦僅係
代為製作工程計畫圖及計畫書而已，與原判決已說明之其他部分
情形相同，均不能認為成立犯罪，故原判決此部分理由之缺略，
尚不影響於本件判決之結果，自不得以此作為適法之第三審上訴
理由。檢察官此部分上訴意旨，依憑己見，對原審採證職權之適
法行使暨原判決已明確論斷說明之事項，任意指為違法，核與法
律所規定得為第三審上訴理由之違法情形不相適合，揆之首揭說
明，其此部分上訴為違背法律上之程式，亦應予駁回。(3)、被告
未○○、午○○被訴涉犯政府採購法第八十七條第四項之圍標罪
嫌部分：本件原判決以公訴意旨略稱：午○○係中森公司負責人
，亥○○於彰化縣大城鄉公所向經濟部申請補助如原判決附件二
之三所示之「外西排水改善工程」等五十五項排水工程補助款五
千五百萬元獲准後，即向午○○借用該公司牌照及印章，並由午
○○安排祥泰工程顧問有限公司（下稱祥泰公司）及亞辰工程顧
問有限公司（下稱亞辰公司）參與陪標，先就委外設計部分進行
圍標計畫，再由該鄉鄉長壬○○批示由中森、祥泰、亞辰三家廠
商參與比價，該委外設計之招標在無價格競爭情形下，果由中森
公司得標，並使該鄉公所承辦公務員在開標紀錄上為不實之比價
、開標紀錄，使前揭委外設計之招標及發包發生不正確之結果，
足以生損害於大城鄉公所辦理工程委外設計發包之正確性及其他
具有投標資格之廠商等情。又被告未○○為佑新營造股份有限公
司（下稱佑新公司）負責人，其明知亥○○有意違法圍標如原判
決附件一、附件二之四、附件三之一、附件四之二所示之多項工
程，竟與亥○○共同基於違法圍標工程之概括犯意聯絡，出借「
佑新公司」之牌照及印章等物件供亥○○投標，並製作相關投標
資料分別寄往彰化縣芬園鄉、大城鄉、芳苑鄉、田尾鄉公所參與
圍標，完成形式上合法之投、開標程序，使上述工程在價格無競
爭情況下發生不正確結果，而由佑新公司標得如原判決附件一所
示工程其中之二件工程，附件二之四所示工程其中之三件工程、
附件三之一所示工程其中之一件工程，附件四之二所示工程其中
二件工程等情，因認午○○、未○○均涉犯政府採購法第八十七
條第四項之圍標罪罪嫌。惟經審理結果，認為不能證明午○○、
未○○有上揭犯行，因而撤銷第一審論處午○○、未○○共同公
務員明知為不實事項，而登載於職務上所掌之公文書，足以生損
害於公眾及他人罪刑（未○○為連續犯）之判決，改判其二人均
無罪，已詳細說明其證據取捨及得心證之理由，對於檢察官所提
上訴理由，並已逐一敘明不可採之理由，俱有卷存之證據資料可
資覆按；從形式上觀察，原判決並無違背法令情形。檢察官上訴
意旨略以：午○○於偵審中自承上述排水改善工程之委外設計工
作係由其所經營之中森公司自行承攬設計，且依亥○○於八十九
年六月十八日、十九日、二十日與午○○之通訊監察紀錄譯文觀
之，午○○係以中森公司及其向祥泰、亞辰公司所借得之牌照參
與投標，並與亥○○協議不為價格之競爭，而由中森公司標得上
述工程之委外設計工作，顯見午○○確有自行投標該委外設計工
程之意願，而與亥○○共同進行圍標而得標，並非單純借牌給亥
○○參與投標，原判決以午○○僅係單純借牌給亥○○投標，認
其所為與政府採購法第八十七條第四項圍標罪之構成要件不合，
而認為不構成犯罪，自有不當。又依亥○○於八十九年五月六日
與未○○之通訊監察紀錄譯文內容觀之，未○○並非單純出借佑
新公司之牌照予亥○○，而係與亥○○交換條件，達成佑新公司
就彰化縣芬園鄉、芳苑鄉、田尾鄉部分工程發包不為價格之競爭
，而由佑新公司標得大城鄉部分工程之合意，是未○○自應負政
府採購法第八十七條第四項罪責，原判決認定未○○僅係單純出
借佑新公司之牌照予亥○○參加投標，並未說明其所憑之依據，
亦有不合云云。惟查證據之取捨及事實之認定，均為事實審法院
之職權，倘其採證認事並未違背證據法則，並於判決內說明其論
斷取捨及得心證之理由者，自不得任意指為違法。本件上訴意旨
既謂午○○確有自行投標上述委外設計工程之意願，而以其自己
所經營之中森公司名義參與投標，則其即無所謂「出借」中森公
司之牌照予亥○○以進行圍標上述工程之行為，故上訴意旨謂午
○○出借中森公司之牌照予亥○○參加投標一節，即有矛盾。又
上訴意旨雖謂依亥○○於八十九年五月六日與未○○之通訊監察
紀錄譯文，可證明未○○係與亥○○有上述交換條件情事，但並
未具體指出前揭通訊監察紀錄譯文中何段交談內容可資為上述事
實之證明。且依原判決附件五所示上述通訊監察紀錄譯文內容觀
之，雙方雖有：「魏仔，大城那個要那個了，我昨天跟你講，你
現在是要用你的還是『阿炳』的？」、「用我的」、「都要用你
的？」、「對呀」、「你的幾個？」、「我不知道，這要看」、
「我們有十一號對不對？」、「十一號那裡不能只用你一個，那
樣不行」、「至少要弄五個」、「你到芳苑來，我拿一些資料給
你」等交談內容（見原判決第一八八、一八九頁），但其語意亦
過於簡略，仍難僅憑上述交談內容遽認未○○犯罪，上訴意旨謂
依上述通訊監察紀錄譯文，足以證明未○○與亥○○有共同勾結
違法圍標情事，自非適法之第三審上訴理由。至午○○雖有借用
祥泰及亞辰公司之牌照參與上述工程之比價陪標，未○○固有出
借佑新公司之牌照供亥○○參與上述工程之投標，但原判決已說
明政府採購法第八十七條第四項圍標罪之犯罪客體係「使廠商不
為投標或不為價格之競爭」之「廠商」，如投標之廠商本無投標
之意思，僅為陪標而出借其牌照予他人參加投標者，即非上開罪
名之被害客體。故行為人若僅係單純借用其他廠商之牌照參與投
標或陪標，則出借牌照之「廠商」，本身既無參與投標或競價之
意思，行為人即無所謂使「廠商」不為投標或不為價格競爭之決
意可言，自不得依上述規定處罰。參以同法於九十一年二月六日
增訂第八十七條第五項：「意圖影響採購結果或獲取不當利益，
而借用他人名義或證件投標者，處三年以下有期徒刑，得併科新
台幣一百萬元以下罰金。容許他人借用本人名義或證件參加投標
者，亦同。」之規定，足徵該法於九十一年二月六日修正增訂同
條第五項之前，其同條第四項所規定處罰之範圍，並未涵蓋廠商
借牌投標或借牌陪標之行為在內。本件檢察官所指午○○向祥泰
及亞辰公司借牌陪標，以及未○○出借佑新公司牌照予亥○○參
與投標等行為，縱係屬實，因均發生在八十九年六月間，即同法
第八十七條第五項之借牌投標罪增訂施行之前，依上述說明，並
不在該法第八十七條第四項所規定處罰之範圍，原判決因認午○
○、未○○所為均不成立上述圍標罪，經核於法仍無不合。檢察
官上訴意旨並非依據卷內資料具體指摘原判決此部分有何違背法
令情形，但憑己見，對於原審採證職權之適法行使暨原判決已明
確論斷說明之事項，任意指為違法，洵與法律所規定得為第三審
上訴理由之違法情形不相適合，揆諸首揭說明，其此部分之上訴
亦違背法律上之程式，應併予駁回。
二、檢察官未依法敘述上訴理由部分：
查第三審上訴書狀，應敘述上訴之理由，其未敘述者，得於提起
上訴後十日內補提理由書於原審法院，已逾上述期間，而於第三
審法院未判決前仍未提出上訴理由書狀者，第三審法院應以判決
駁回之，刑事訴訟法第三百八十二條第一項、第三百九十五條後
段規定甚明。(1)、本件檢察官因辰○○被訴公務員經辦公用工程
（田尾鄉園藝特定區新建公園工程部分）舞弊及公務員圖利案件
，不服原審諭知辰○○無罪之判決，於九十六年十月二十四日提
起上訴，其雖於同年十一月十二日提出上訴理由書，但其理由書
內僅敘及不服原判決關於辰○○被訴對於職務上行為收受賄賂部
分判決無罪之理由，而對於原判決就辰○○被訴辦理「田尾鄉園
藝特定區新建公園工程」涉嫌公務員經辦公用工程舞弊及圖利判
決無罪部分，則完全未敘述其上訴之理由，迄今逾期已久，於本
院未判決前仍未提出，依上開規定，其對於上述部分之上訴自非
合法，應予駁回。(2)、檢察官因酉○○、戌○○被訴公務員經辦
公用工程舞弊及圖利案件，不服原審諭知酉○○、戌○○均無罪
之判決，於九十六年十月二十四日提起上訴，其雖於同年十一月
十二日提出上訴理由書，但其理由書內僅敘及不服原判決關於酉
○○、戌○○被訴行使公務員登載不實公文書罪部分判決無罪之
理由，並主張酉○○、戌○○所為應成立刑法第三十條第一項、
第二百十三條之幫助公務員登載不實公文書罪，而對於原判決就
酉○○、戌○○被訴公務員經辦公用工程舞弊、圖利判決無罪部
分，則完全未敘述其上訴之理由，迄今逾期已久，於本院未判決
前仍未提出，依上開規定，其對於上開部分之上訴自非合法，亦
應予駁回。
三、不得上訴於第三審法院部分：
按刑事訴訟法第三百七十六條所列各罪之案件，經第二審判決者
，不得上訴於第三審法院，法有明文。(1)、檢察官起訴酉○○、
戌○○涉犯洩漏或交付關於中華民國國防以外應秘密之消息罪嫌
，以及午○○、未○○涉犯刑法第二百十四條之使公務員登載不
實公文書罪嫌部分，不服原審諭知酉○○、戌○○、午○○、未
○○此部分均無罪之判決，而一併提起上訴。惟查上述各罪均屬
刑法第三百七十六條第一款所列不得上訴於第三審法院之案件（
下稱輕罪部分），而檢察官主張上述各輕罪所牽連之重罪部分（
即公務員經辦公用公程舞弊、圖利及圍標罪部分），既應從程序
上駁回各該重罪之上訴而無從為實體之判決，則不得上訴第三審
之上述輕罪部分，自亦無從適用審判不可分原則，併為實體上之
審判，亦應認其對於上述輕罪部分之上訴為不合法而併予駁回。
(2)、本件被告立益公司、伍益公司、聖益公司、佑新公司被訴因
其負責人違反政府採購法第八十七條第四項之規定，應依同法第
九十二條之規定科處罰金之案件，原審係諭知上述被告等均無罪
之判決，核屬刑事訴訟法第三百七十六條第一款所列專科罰金之
案件，依首開說明，既經第二審判決，自不得上訴於第三審法院
，檢察官復對上述被告等提起上訴，顯為法所不許。其此部分之
上訴均非合法，亦應併予駁回。
據上論結，應依刑事訴訟法第三百九十五條、第三百九十七條、
第四百零一條，判決如主文。
中    華    民    國  九十七  年    五    月   十五   日
                      最高法院刑事第十庭
                          審判長法官  洪  文  章
                                法官  王  居  財
                                法官  郭  毓  洲
                                法官  黃  梅  月
                                法官  邱  同  印
      本件正本證明與原本無異
                                      書  記  官
中    華    民    國  九十七  年    五    月   十九   日
                                                      V

司法院資訊處製作；財團法人民間司法改革基金會備份。
